【裁判字號】    97,台上,804
【裁判日期】    970227
【裁判案由】    殺人未遂
【裁判全文】
最高法院刑事判決              九十七年度台上字第八０四號
上   訴   人  臺灣高等法院檢察署檢察官
上訴人即被告  甲○○
                      76號1樓（
選 任辯護 人  周佳弘律師
上列上訴人等因被告殺人未遂案件，不服臺灣高等法院中華民國
九十六年十二月十一日第二審判決（九十六年度上訴字第四七六
一號，起訴案號：臺灣板橋地方法院檢察署九十六年度偵字第一
二四０七號），提起上訴，本院判決如下：
    主  文
上訴駁回。
    理  由
按刑事訴訟法第三百七十七條規定：上訴於第三審法院，非以判
決違背法令為理由不得為之；是提起第三審上訴，應以原判決違
背法令為理由，係屬法定要件；如果上訴理由狀並未依據卷內訴
訟資料具體指摘原判決不適用何種法則或如何適用不當，或所指
摘原判決違法情事顯與法律規定得為第三審上訴理由之違法情形
不相適合時，均應認其上訴為違背法律上之程式，予以駁回。本
件原判決撤銷第一審科刑之判決，改判仍論處上訴人即被告（下
稱被告）甲○○殺人未遂罪刑（處有期徒刑八年），已詳敘其認
定所憑之證據及認定之理由；自形式上觀察，原判決並無違背法
令之情形。檢察官上訴意旨略以：原判決既認：「被告手持石頭
多次猛擊被害人丁美惠頭部，致被害人不能動彈始住手」，則被
告下手兇狠，殺意躍然於行為舉止間，可見被告惡性匪淺，自不
宜輕縱，且被告之殘暴行為導致被害人成植物人，對被害人之家
屬造成無法彌補之傷痛，原判決科處與第一審相同之刑，能否謂
符合罪刑相當之原則？不無疑義，有適用法則不當之違誤。又原
判決僅泛詞：「公訴人上訴意旨指摘原判決量刑過輕云云，為無
理由」等語，並未就檢察官上訴意旨究係如何無理由詳加說明，
有理由不備之違法等語。被告上訴意旨略稱：被告於偵查中即辯
稱：「失控才會造成這個後果」；於第一審辯稱：「一時氣憤喪
失判斷能力」、「一時失去理智」等語；於原審辯稱：「一時失
去理智，我沒有意思要傷他」、「一時精神恍惚下，才造成此悲
劇」、「喪失理智，當時已無法判斷下手輕重」等語。本件被告
係見被害人帶男人回家，要求解釋，遭被害人以言語揶揄、抓傷
並踢傷下體，將被告推下樓致後腦撞地，被告在神智不清、恍惚
下始發生重大的傷害，是被告於本件犯罪行為時，是否有精神耗
弱或心神喪失之情形，涉及得否減輕或免除其刑，原審未依職權
調查，有證據調查未盡之違法等語。
惟查：原判決依憑被告之自白，證人即鄰居陳秀枝、顏志宇之證
述，證人即告訴人（原判決誤植為醫師）丁志強之證述，現場照
片三十四幀、被害人之診斷證明書、扣案之兇器石頭一塊等證據
，詳為說明被告有以扣案石頭重擊被害人頭部多次，致被害人頭
部嚴重損傷合併硬腦膜下出血、頭皮多處裂傷合併低血容量休克
、右手撕裂傷等情，為認定其有殺人未遂犯行所憑之證據，並就
被告辯稱係因受被害人嘲笑、譏諷，一時喪失理智，用意僅係教
訓，並無殺人之犯意云云，於理由內詳予指駁說明。經核俱與卷
內資料相符，並無適用法則不當、判決理由不備、證據調查未盡
之違法。按刑之量定，乃法律賦予法院自由裁量之事項，倘於科
刑時，已斟酌刑法第五十七條所列各款事項，而未逾越法定刑度
，又未濫用其權限而與正義無違，即難謂有判決不載理由之違法
。本件原判決於理由內已詳為敘明審酌被告手持石頭多次猛擊被
害人頭部，致被害人受有頭部嚴重損傷合併硬腦膜下出血、頭皮
多處撕裂傷合併低血容量休克及右手撕裂傷等傷害，其手段殘忍
，犯後迄今尚未能與被害人達成民事和解，本應從重量刑，惟犯
後坦承犯行，且被告於行為後自首，尚未泯滅人性，猶有悔意等
情，乃量處有期徒刑八年，是原判決就被害人受傷之情形已為審
酌，且其量刑並無職權濫用情事，尚無適用法則不當之違法。另
本件經第一審判決後，檢察官以第一審法院量處被告有期徒刑八
年為屬過輕為由，提起第二審之上訴，原判決既已詳為說明仍量
處原刑之理由，因而敘明檢察官上訴指摘原判決量刑過輕云云，
為無理由，亦難指有判決理由不備之違法。再依原判決之認定，
被告係在被害人住處頂樓守侯一小時以上，見其他男子離去始與
被害人發生爭執，再以石頭重擊被害人頭部，於犯後隨即至臺北
縣政府警察局板橋分局大觀派出所自首並接受裁判，顯見被告並
無精神耗弱或心神喪失之情形，原審因而未對此為無益之調查，
難謂有證據調查未盡之違法。綜上，應認檢察官及被告之上訴俱
屬違背法律上之程式，均予駁回。
據上論結，應依刑事訴訟法第三百九十五條前段，判決如主文。
中    華    民    國  九十七  年    二    月  二十七  日
                      最高法院刑事第十庭
                          審判長法官  林  永  茂
                                法官  蘇  振  堂
                                法官  蕭  仰  歸
                                法官  何  菁  莪
                                法官  魏  新  和
      本件正本證明與原本無異
                                      書  記  官
中    華    民    國  九十七  年    三    月    六    日
                                                Ａ


司法院資訊處製作；財團法人民間司法改革基金會備份。
